臺灣高等法院刑事判決　　　　　　96年度重上更(三)字第43號
上　訴　人
即　被　告　丙○○
　　　　　　　　　　　樓（現於臺灣臺北監獄執行中）
選任辯護人　鄭重文律師
上列被告因違反毒品危害防制條例案件，不服臺灣桃園地方法院
90年度重訴字第31號，中華民國92年12月30日第一審判決（起訴
案號：臺灣桃園地方法院檢察署90年度毒偵字第747號；併案案
號：臺灣板橋地方法院檢察署90年度偵字第897號、臺灣桃園地
方法院檢察署90年度偵字第9561號、90年度偵字第15890號、臺
灣士林地方法院檢察署90年度毒偵字第1533號），經判決後，由
最高法院第三次發回更審，本院判決如下：
    主  文
原判決撤銷。
丙○○連續販賣第一級毒品，累犯，處無期徒刑，褫奪公權終身
。扣案如附表一編號1、附表二編號1、附表三編號1、附表四編
號1、附表五編號1所示之第一級毒品沒收銷燬之，該毒品之外包
裝及如附表一編號3、附表二編號3、附表三編號3、附表四編號3
、附表五編號3所示之物均沒收之。販賣第一級毒品海洛因所得
新臺幣拾陸萬伍仟元應予沒收，如全部或一部不能沒收時，以其
財產抵償之。又連續販賣第二級毒品，累犯，處有期徒刑拾年，
褫奪公權捌年。扣案如附表一編號2、附表二編號2、附表三編號
2、附表四編號2、附表五編號2所示之第二級毒品沒收銷燬之，
該毒品之外包裝及如附表一編號3、附表二編號3、附表三編號3
、附表四編號3、附表五編號3所示之物均沒收之。販賣第二級毒
品安非他命所得新臺幣伍萬元應予沒收，如全部或一部不能沒收
時，以其財產抵償之。應執行無期徒刑，褫奪公權終身。扣案如
附表一編號1、2、附表二編號1、2、附表三編號1、2、附表四編
號1、2、附表五編號1、2所示之第一級、第二級毒品均沒收銷燬
之，該毒品之外包裝及如附表一編號3、附表二編號3、附表三編
號3、附表四編號3、附表五編號3所示之物均沒收之。販賣第一
級毒品海洛因所得新臺幣拾陸萬伍仟元、販賣第二級毒品安非他
命所得新臺幣伍萬元，均應予沒收，如全部或一部不能沒收時，
以其財產抵償之。
    事  實
一、丙○○於民國89年6月16日至90年7月28日之間，明知海洛因
    及安非他命、大麻、MDMA、MDA分別為毒品危害防制條例第2
    條所規範之第一級與第二級毒品，不得持有及販賣，竟基於
    意圖營利之概括犯意於不詳時、地，分次向不詳姓名、年籍
    之成年人，分別販入第一級毒品海洛因及第二級毒品安非他
    命、大麻、MDMA、MDA後，於90年2月2日至同年月24日期間
    之某日，在桃園市販賣第二級毒品安非他命1次予乙○○，
    計新台幣（下同）2萬元；並於90年2月2日至同年7月28日止
    ，分別於迴龍萬壽路某汽車旅館、甲○○住家販賣第一級毒
    品海洛因、第二級毒品安非他命各3次予甲○○，海洛因每
    次半兩，價格5萬5千元，共計16萬5千元，安非他命每次1兩
    ，價格1萬元，共計3萬元，並藉此從中牟利。嗣分別於(一)89
    年12月28日7時35分許，在國道二號公路東向19公里外側路
    肩處，其所駕駛之JF-7269號自小客車內扣得如附表一所示
    之物。(二)90年2月15日凌晨3時30分許，在桃園縣桃園市○○
    路加油站旁，其所駕駛之7A-4729號自小客車內，扣得如附
    表二所示之物。(三)90年6月9日10時許，在桃園縣龜山鄉○○
    路○段195號碧雲天旅館302室內查獲，並扣得如附表三所示
    之物。(四)90年6月18日19時48分許，在國道一號高速公路南
    向五股交流道出口匝道處，於其駕駛改懸掛車號MA-1919號
    車牌之自小客車（該車原懸掛車號3B－0662號車牌），後行
    李廂內查扣如附表四所示之物。(五)90年9月14日20時10分許
    ，在桃園縣中壢市○○路117號及119號間地上、113號附近
    即丙○○所使用車號9N-7591號自小客車內、丙○○襪子內
    扣得如附表五所示之物。
二、案經臺北市政府警察局文山第一分局、臺北縣政府警察局板
    橋分局、桃園縣政府警察局中壢分局報請臺灣桃園地方法院
    檢察署檢察官偵查起訴及移送併案審理、國道公路警察局第
    六警察隊報請臺灣板橋地方法院檢察署檢察官移送併案審理
    、國道公路警察局第一警察隊報請臺灣桃園地方法院檢察署
    檢察官呈請臺灣士林地方法院檢察署檢察官移送併案審理。
    理  由
一、證據能力部分：
    下列引用之證據資料，被告及辯護人對之證據能力並不爭執
    （見本院卷第53頁反面、上重更(二)卷第44頁反面），僅對於
    證明力有爭執，而未於言詞辯論終結前聲明異議，依刑事訴
    訟法第159條之5第2項規定，視為已有將該等傳聞證據採為
    證據之同意，本院審酌下列證據資料作成之情況，查無違法
    取證之情形，認應係出於其自由意志，具有可信性，並無不
    適宜作為證據之情形，認具有證據能力。
二、訊據上訴人即被告丙○○矢口否認有販賣毒品之犯行，辯稱
    ：係遭受甲○○及乙○○（原名溫育華）之誣陷，第4次查
    獲之車號MA-1919號車輛乃我向甲○○所借，車上之物均屬
    甲○○所有，而乙○○因其失竊3B-0662號車輛，在我手上
    找到，以為我偷他汽車，所以反咬我，亦無碰過第5次查獲
    之9N-7591號車輛，扣案毒品均非我所有云云。
三、經查：
  (一)89年12月28日查獲部分：
  1.犯罪事實欄一(一)查獲之毒品（即附表一編號1、2），其中1
    包海洛因確於斯時被告駕駛之JF-7269號自小客車之駕駛座
    上、被告腿上發現，且被告自承持有附表一編號1、2所示毒
    品（見偵897卷第166頁反面、上重更(二)第44頁反面）。參酌
    證人許Ｏ珊12月27日搭乘被告駕駛之車輛時，稱在乘客座腳
    踏板上即見放有內裝有毒品遭查獲之皮包，且曾見被告將針
    筒放入該皮包內，而至查獲之時止，均無人坐上被告駕駛之
    車輛等情（見偵897卷第9-1頁反面、第67頁、第161至162頁
    、第166頁反面、原審卷(四)第五頁）。及證人即警員羅春木
    、吳坤宗於偵查中陳述查獲經過：當時被告駕駛該車有撞到
    護欄，擦撞到右前車頭，油表的紅色燈已亮，經詢問拖吊車
    駕駛，表示被告在6點左右將車停於該處，被告斯時未睡，
    向駕駛說不要拖吊，僅想睡覺，手上拿1塊白色塊狀的東西
    ，其等在駕駛座被告兩腿間查到1塊海洛因磚，其餘均在右
    前座腳踏處之手提袋內查扣，至於錢和支票則是放在後座皮
    包內查獲，當時被告還辯稱放在他兩腿間的磚，是他平常用
    的藥品等語（見偵897卷第68頁反面至第69頁）。復有如附
    表一所示之扣案物品及照片共18幀，及如附表一編號1、2所
    示之物，分別為第一級、第二級毒品，有法務部調查局0000
    00 000號、000000000號鑑定通知書、國防部憲兵司令部刑
    事鑑識中心92年1月10日（92）宇鑑字第00433號鑑驗通知書
    、行政院衛生署管制藥品管理局 (92)管檢字第113090號檢
    驗成績書在卷可核（見偵897卷第13至15頁、第172至177頁
    、第83至84頁、原審卷(四)第52至53頁）。另經原審當庭命被
    告書寫與扣案記事簿內相同之「苗栗」等文字，被告亦將「
    田」部分寫成「▽」型（見偵897卷第143頁反面、原審卷(四)
    第140頁反面），且被告於90年4月17日偵訊時庭呈給檢察官
    之黃永志的書寫地址，亦將「黃」字的「田」部分書寫為「
    △」型（見偵897卷第185頁），顯見該書寫習慣，係被告特
    有，並非一般人之通常書寫習慣。準此，足認被告即為附表
    一扣案毒品手提袋內記事簿之所有人，更足以證明扣案毒品
    係被告所有。
  2.被告雖嗣辯稱附表一扣案毒品及物品非其所有云云，惟觀其
    先後辯解：先於89年12月28日警詢辯稱在桃園國際路有2個
    朋友上車，其即開上高速公路，途中因太累而停於路旁睡覺
    ，後為警查獲，車上2位友人黃永志、陳文雄留下毒品不知
    去向，亦不知駕駛座上、兩腳中間為何會置放1塊海洛因云
    云（見偵897卷第5頁反面至7頁反面）；後於同日羈押審查
    庭辯稱：扣押物、秤是陳文雄、張勇志所有，其2人在桃園
    坐上我的車，放在我車上，後因交警出現，他們就跑了，並
    否認前曾說過搭車的朋友之一是黃永志（見聲羈848卷第3頁
    反面至4頁）；再於90年2月2日偵查中改稱：我車上毒品是
    周慶興與其朋友黃永志留下云云（見偵897卷第99頁）；後
    於93年9月16日復更易前詞稱：扣案毒品等物是周濟仁與其
    朋友的云云（見上重訴卷第185頁）。則由被告前揭陳述可
    知，果附表一扣案第一、二級毒品確為搭乘其車之他人所有
    ，何以被告會對於該他人姓名供述不一？況被告當時係將車
    停於高速公路路肩休息，衡情其車上另2名乘客，豈會逕自
    下車徒步行於高速公路上？況據證人許０珊所陳，被告前往
    桃園友人家聊天後，並未有2名男子隨後上車（見偵897卷第
    67 頁），則被告辯稱有2人攜帶附表一扣案物品上車云云，
    不僅與事實不符，且悖於常理，顯為臨訟杜撰卸責之詞，不
    足採信。雖證人周慶興曾於90年2月2日偵查中陳稱，該次被
    查獲毒品係朋友「黃永志」留下的，黃永志將毒品放在許０
    珊所坐之右前座腳下，至於「陳文雄」之名，是朋友亂稱呼
    的云云（見偵897卷第99頁反面至100頁）；惟於90年3月14
    日嗣後改稱：我於前述該日並未搭乘被告的車，是因被告曾
    在監房內託我於偵訊時作上述供詞，我才為前述不實之陳述
    ，我未曾自稱是「陳文雄」等語（見偵897卷第161頁）。參
    酌證人周慶興於90年2月2日偵查時稱其離開被告所駕車輛之
    時，係被告在路肩將車停下之時，黃永志稱看見警察，2人
    即離開云云（即汽車停於路肩時就離開、見偵897卷第100頁
    ），惟據證人吳坤宗、羅春木前述向拖吊車駕駛查詢結果，
    被告是6點左右停在路肩，而本次係7時35分許員警才抵達查
    獲（見偵897卷第1頁），兩相對照，亦證證人周慶興所稱離
    開汽車之時間並非事實，足見被告曾在監房中託周慶興為前
    述虛偽之證述。
  3.另證人曹錫環、廖秀娟、邱盈彰、邱盈華於偵查中所述，或
    稱不認識被告，或稱被告與許珮珊曾一起打麻將等情（見偵
    897卷第180頁反面至183頁反面），因均無法確定扣案皮包
    為誰攜帶，故即無法為有利或不利於被告認定，併此敘明。
    綜上，附表一扣案毒品等物，均屬被告所有，應堪認定。
  (二)90年2月15日查獲部分：
  1.犯罪事實欄一(二)查獲之毒品與物品（即附表二所示），乃係
    於被告駕駛之7A-4729號自小客車內查獲，業據被告自承在
    卷（見毒偵747卷第8頁）。而證人即警員吳國賓於原審證稱
    查獲經過：2月14日其等向桃檢聲請搜索票實施搜索，在搜
    索地有查獲微量的毒品，據在場人葉敏苓、鄭棋峰說有名「
    二哥」者會借他們的場地分裝毒品，再給他們微量的毒品，
    他們說「二哥」當天還會前往該址，故其等就在該處等，嗣
    被告前來該處，在被告來之前，其等與葉敏苓及鄭棋峰閒聊
    ，他們告知被告可能會將毒品放在手提包內或租來的車內，
    我們查到被告有毒品前科，認為可疑，第1次去找車沒找到
    ，故將被告帶回隊上偵訊，後來發現被告身上有汽車鑰匙，
    又返回桃園找，在被搜索地址附近的加油站前找到被告的車
    等語（見原審卷(一)第192頁）。另證人即警員高宸謙於原審
    亦結證：係先查到被告身上之鑰匙，再持鑰匙找到車號7A-4
    729號自小客車，而被告坦承該車係其所承租，再查扣車內
    毒品等語（見原審卷(一)第229至230頁）。復有如附表二所示
    之扣案物品及照片1張，及如附表二編號1、2所示之物，分
    別為第一級、第二級毒品，有內政部警政刑事警察局90年3
    月15日刑鑑字第25343號鑑驗通知書、法務部調查局0000000
    00號鑑定通知書附卷可憑（見毒偵747卷第25頁、第81頁、
    第88頁）。
  2.被告雖辯稱扣案如附表二所示之物非其所有云云，惟其於90
    年2月15日警詢先供稱：該等毒品及物品乃綽號「阿華」之
    友人乙○○（原名溫育華）所遺留，其再將之據為己有，不
    清楚該批毒品如何而來，也不知其作用云云（見毒偵747卷
    第8至9頁）；嗣於同日偵查辯稱：扣案物是乙○○（原名溫
    育華）的，他用手提袋包著，當時我已知是何物云云（見毒
    偵747卷第34頁反面至35頁）；再於90年11月27日改稱：查
    獲之毒品乃綽號「阿木」之人託乙○○（原名溫育華）帶到
    龍潭給吳家政，我在現場有看到，當時不知道是毒品云云（
    見原審卷(一)第134至135頁）；復於96年9月13日本院辯稱：
    毒品乃「王哥」所有云云（見本院卷第148頁反面）。則由
    被告前述供詞，其對於扣案如附表二所示物品來源所陳不僅
    不一，且對於是否已知悉內為毒品一事，所陳亦齟齬。參酌
    證人吳家政證述其從未聽聞「阿木」之人，亦不知悉誰為溫
    育華，最後1次託人買毒品係89年6、7月左右等語（見原審
    卷(二)第221至222頁、原審卷(四)第257頁）；及證人乙○○（
    原名溫育華）證述：90年2月15日查獲之毒品及物品非其留
    在車上，被告曾要其幫忙扛下此案，查獲當天並未與被告、
    何文政等人在一起等情（見毒偵747卷第67頁反面、原審卷
    (三)第261至262頁、原審卷(四)第29至30頁、本院卷第143頁）
    。則被告前述所辯，乃卸責之詞，不足採信。是附表二所示
    之物，確為被告所有之事實，洵堪認定。
  3.至證人何文政於原審配合被告說詞，證稱於90年2月15日當
    日在土城被告弟弟住處有乙○○、被告、被告弟弟（綽號三
    哥），及其女友，接近中午時分，有人來找乙○○，要他拿
    東西去龍潭，所以乙○○、被告、我及我女友在下午2點多
    就一起去龍潭，中間先到被告桃園租屋處拿東西，到桃園時
    約下午4點多，只有被告上去，我和乙○○坐在車上等時，
    先看到有一個男子（指鄭棋峰）被警員押下來，沒多久又看
    到葉敏苓及被告被押下來，我們就趕快跑云云（見原審卷(二)
    第148至149頁）。惟被告抵達葉敏苓住處而為警員查獲的時
    間係在2月14日深夜23時許（見毒偵747卷第5頁），證人何
    文政竟稱查獲之時間為「下午4點多」，其所述顯非事實，
    自難採信。綜上，附表二扣案毒品等物，均屬被告所有，應
    堪認定。
  (三)90年6月9日查獲部分：
  1.就犯罪事實欄一(三)查獲之物品及毒品（即附表三所示）係被
    告所持有及所有，業經被告自承在卷（見上重更(二)卷第44頁
    反面、第268頁、第269頁）；且證人廖秀娟於原審證稱：90
    年6月9日碧雲天旅館302室並非我承租，我未曾去過該旅館
    302房，且扣案物照片上所顯示之物，我曾見被告拿過，被
    告曾帶該些物品至我住處等語（見原審卷(四)第163至164頁）
    。又證人即警員丁坤村、游武志於偵查時證稱：我們在裝毒
    品之皮包內取出被告的汽車鑰匙等語（見偵9561卷第67頁）
    。再參以證人即當日同時為警查獲之葉光裕、許堯萍（於製
    作警詢筆錄時冒名羅婉瑄）於警詢時亦均證稱：扣案之毒品
    等物，係被告丙○○所有等語（見偵9561卷第23頁、26頁）
    ，及證人游芳珊亦稱扣案吸食器係被告所有（見偵9561卷第
    20頁）。復有扣案如附表三所示之物及照片12幀，及扣案如
    附表三編號1、2所示之物，分別為第一級、第二級毒品，有
    法務部調查局000000000號鑑定通知書、行政院衛生署管制
    藥品管理局 (90)管檢字第96810號檢驗成績書附卷可憑（見
    偵9561卷第28至33頁、第96頁、第88頁）。
  2.被告雖一度以附表三扣案毒品乃吳家政所有，在其身上並未
    查獲毒品置辯。惟對於扣案毒品來源、何人承租碧雲天旅館
    302號房，及其為何至該旅館房間，卻先於90年6月9日警詢
    供稱：該旅館房間為廖秀娟承租，現場查獲之毒品海洛因、
    安非他命係吳家政所有，當日是葉光裕、許堯萍因遭人追殺
    ，叫我幫忙才到該處云云（見偵9561卷第15至16頁）；於同
    日偵查中供稱：附表三扣案之物乃吳家政的，是8號凌晨，
    他來找廖秀娟時交付廖秀娟的，90年6月9日早上接到葉光裕
    電話稱遭人傷害，我即趕到賓館，當時賓館房間有廖秀娟、
    葉光裕、許堯萍與我4人（見偵9561卷第63至64頁）；嗣於
    90年11月27日原審改稱：該旅館房間乃1位張姓女子所承租
    ，查獲時她剛好離開，沒有被查獲，東西都是吳家政的，當
    日我去找葉光裕，幫其處理與他人之糾紛，我到的時候葉光
    裕及另2名女子在玩撲克牌，張姓女子已離開云云（見原審
    卷(一)第134頁、第137頁）；再於91年2月27日原審供稱：現
    場3人在警詢筆錄做好後跟我說毒品是吳家政的，房屋亦是
    劉芳珊告知係廖秀娟承租云云（見原審卷(二)第9頁、第11頁
    ）。惟證人葉光裕、許堯萍於警詢之初即稱附表三扣案之物
    乃被告所有，已如前述，且證人廖秀娟亦否認扣案如附表三
    所示毒品係吳家政前往旅館房間所交付（見原審卷(四)第164
    頁），而被告對於究為何人承租該房間，前後所陳亦不一致
    。另證人吳家政於原審證稱：並不認識被告，也不確定何時
    曾去碧雲天旅館，只記得90年5、6月間曾與朋友至該處，在
    該處有施用自己帶去的一點點安非他命，扣案附表三所示毒
    品並非我所攜帶，我是要去該處買安非他命與海洛因，扣案
    毒品如果是我的，如此貴重之東西，我會把它帶走，我在凌
    晨2、3點或3、4點到該處時，現場有小三（女）、阿娟（女
    ）、小不點（女）及1名男子，我一進去他就離開，直到6、
    7點我等不到對方（按即賣方），就先去買早餐，7點多買早
    餐回來就聽到有警察臨檢，即未再進去等語（見聲押82卷第
    7頁反面、原審卷(二)第221至223頁、原審卷(四)第253至254頁
    ）。參酌員警此次查獲時間係於90年6月9日10時許（見偵95
    61卷第1頁），則證人吳家政該次至碧雲天旅館之時間，是
    否即90年6月9日，即非無疑。故被告前述辯稱扣案毒品乃吳
    家政所有云云，顯為卸責之詞，不足採信。是附表三所示之
    物，確為被告所有之事實，洵堪認定。
  3.至葉光裕、許堯萍嗣於偵查及原審中翻異前詞，葉光裕先改
    稱不知附表三所示扣案毒品為何人所有，後又改稱係家政所
    有云云（見偵9561卷第60頁、原審卷(三)第197頁）；許堯萍
    則先改稱是位叫「偉城」之人所有，後又改稱係不知名之男
    子所有云云（見偵9561卷第57頁、原審卷(二)第90至91頁）。
    而證人游芳珊於偵查時則稱：不知道吸食器是何人所有，毒
    品是「家政」託給被告的，係我在賓館聽到「家政」跟被告
    通電話提到的云云（見偵9561卷第54頁）。惟證人葉光裕、
    許堯萍於警詢時之證詞，尚稱相符，迨至偵查時，葉光裕、
    許堯萍、游芳珊三人之證詞，即已相互矛盾，且所述與被告
    於原審供稱：是游芳珊告訴我毒品是吳家政的云云（見原審
    卷(二)第224頁），亦大異其趣。則4人所述前後情節完全不符
    ，是否實在，不無可疑。雖證人許堯萍於偵查時稱，其警詢
    時之所以指稱毒品為被告所有，係因當時無人承認而警察又
    要其交待之故云云（見偵9561卷第58頁），惟於原審又翻稱
    ，係警察說如果說出毒品是被告的，就可以出去云云（見原
    審卷(二)第93頁），則其對於警詢時何以指稱附表三扣案毒品
    等物係被告所有之辯詞顯然不一。再參以證人許堯萍證稱其
    與葉光裕到達旅館房間時，房間內已有3人，是游芳珊、被
    告與另外1名不知名男子，並稱房間乃該不知名男子所承租
    等情（見原審卷(二)第90至92頁），亦與被告供稱不知名之男
    子即吳家政，其抵達時吳家政即已外出買早點，房間是龍嫂
    （指廖秀娟）或張姓女子所租之情不合（見原審卷(一)第134
    頁、原審卷(二)第92頁、原審卷(四)第136頁），足見證人許堯
    萍嗣後於偵查及原審時之證詞，均係迴護被告之詞，不足採
    信。另證人葉光裕於偵查及原審中對於附表三扣案毒品是何
    人所有，前後所述已有不一，已如前述，且參酌其於原審證
    稱與許堯萍早上9點多抵達旅館房間時，只有家政和游芳珊
    在裡面等情（見原審卷(三)第197頁），亦與前述許堯萍證稱
    有包含被告在內之3人已在房內之情節截然不符。再證人葉
    光裕於偵查中雖稱之所以在警詢中指稱被告販賣安非他命，
    係因曾欠被告錢，遭被告打過，警察要求其如此證述之故（
    見偵9561卷第61頁），惟果如此，其和被告間應有仇隙，然
    於原審卻又稱當天早上被人打，叫被告過來幫忙等情（見原
    審卷(三)第198頁），所述亦相矛盾。是以證人許堯萍、葉光
    裕於警詢時之陳述，依前述理由，應較為可信，且與前述吳
    家政、丁坤村、游武志、廖秀娟之證詞較為一致，應認其於
    警詢時之證詞為可採。至證人葉光裕、許堯萍、游芳珊3人
    嗣於偵查及原審翻異之證詞，應係與被告事後串證之結果，
    並不足採。綜上，附表三扣案毒品及物品，均屬被告所有，
    應堪認定。
  (四)90年6月18日查獲部分：
  1.犯罪事實欄一(四)查獲之毒品等物（即附表四所示）係被告所
    持有及所有，且於被告駕駛之懸掛MA-1919號自小客車後行
    李箱內取出，業據被告自承在卷，且有刑事案件報告書記載
    起獲扣案附表四等物之處可稽（見上重更(二)卷第44頁反面、
    第259頁、毒偵2343卷第7頁反面）。復有扣案如附表四所示
    之物品及照片3幀、及如附表四編號1、2所示之物，分別為
    第一級、第二級毒品，有法務部調查局000000000號鑑定通
    知書、行政院衛生署管制藥品管理局 (90)管檢字第96370號
    檢驗成績書附卷可憑（見毒偵2343卷第28至29頁、毒偵1533
    卷第16頁、18頁）。
  2.被告雖一度辯稱附表三扣案之物係甲○○所有，實際車主是
    乙○○，其係在不知情之情況下，臨時向綽號「小胖」之甲○○借車，嗣因超速被查獲，車牌不對，才查出車是偷來的
    ，不知車內有毒品云云（見本院卷第149頁、原審卷(一)第136
    頁、毒偵2343卷第7頁反面、上重更(二)卷第269頁）。惟證人
    甲○○堅決否認有借該車予被告之事實（見偵8650卷第28頁
    、上重更(一)卷第155頁），且證人乙○○與乙○○之兄溫育
    民於原審及本院已明確證稱：車號3B-0662號自小客車，為
    乙○○與甲○○共同出資購買，登記於乙○○之兄溫育民名
    下，甲○○與乙○○各有1把鑰匙，大部分時間，均由乙○○駕駛使用，後乙○○因戒治入監，該車竟於90年6月6日遭
    人在桃園縣大溪鎮文武新村三號前竊走，車被竊走時仍懸掛
    3B-0662號車牌，該駕走車輛之人並非甲○○等語（見原審
    卷(三)第264至265頁、原審卷(四)第27至28頁、第77至80頁）。
    而證人甲○○於偵查時證稱：被告曾在今年至我家偷東西，
    因我朋友「小六子」帶被告至我家，後來我發現放在床頭櫃
    抽屜內之行照駕照、鍊子等不見了等語（見偵8650卷第27頁
    ）；參以該車號3B-066 2號自小客車為警查獲時，竟未懸掛
    原車號3B-0662號，而係懸掛MA-1919號贓車牌，則苟係甲○○借該車予被告，因依溫氏兄弟所證，該車甲○○亦有出資
    ，甲○○出借該車予被告時係有權出借，其當不會另行懸掛
    他車之車牌出借給被告。足見被告所駕駛之車來路不明，前
    開車輛並非由甲○○出借予被告亦堪認定。證人乙○○雖嗣
    於本院改稱係向甲○○借錢付車輛頭期款，並非共同出資等
    語（見本院卷第140頁反面），然並無礙於前開車輛並非甲○○車借予被告之認定，併此敘明。
  3.至於在前述自小客車之後車廂內同時所查獲之甲○○授權委
    託書、甲○○委任授權書、甲○○債權轉讓授權書、永順財
    務管理顧問公司案件資料明細表、案件資料表、甲○○委任
    取款契約書等各1份、廖大輝向甲○○借款合約書2份、吳佳
    慧刑事傳票2張、吳佳慧行政執行署通知書2份等文件（附於
    毒偵2343卷第17至27頁），係甲○○委託被告幫其討債而簽
    訂之文件，此據證人甲○○證述甚詳（見原審卷(一)第191頁
    ），被告於原審訊問時，亦不否認有與甲○○簽訂上述授權
    書等而為甲○○催討債務之事實，再觀諸該些授權書等文件
    之內容，均係由委託人簽立授權予受託人為其催款之文件，
    則該些文件，衡情，自應係由受託催款者持有方屬合理。本
    件被告既坦承受甲○○之託為甲○○催討債務，且該些文件
    復係由被告所駕駛中之自小客車的後車廂內為警與毒品共同
    查獲，則如附表四所示之毒品等物，自屬被告所有，至堪認
    定。
  4.證人甲○○於91年1月2日原審雖曾證稱：係其職員謝健洲借
    車給被告，被告向我借車時，因我自己要用車，所以被告就
    借我的職員的車云云（見原審卷(一)第186至187頁）。然其嗣
    於同日庭訊與被告對質後則證稱：其實際與本件事無關，亦
    不知情，係被告在囚車上及法院居留室，要求其幫忙，但因
    被告堅稱係向其借車，故其不要替被告擔這些事等語（見原
    審卷(一)第189至190頁）。則堪認車內毒品並非證人甲○○所
    有，車輛亦非證人甲○○之職員謝健洲借給被告。綜上，附
    表四所扣得毒品等物係被告所有之事實，應堪認定，則被告
    復於本院再翻異前詞，亦見其畏罪情虛之情，所辯不足採信
    。
  (五)90年9月14日查獲部分：
  1.犯罪事實欄一(五)查獲之毒品為被告所持有，且並於盤查被告
    之處地上起獲海洛因1包，而以被告褲子口袋取出之鑰匙，
    開啟停於忠孝路113號前之9N-7591號自小客車，在車內駕駛
    座旁乘客座之置物袋內查獲海洛因3包、安非他命1包、附表
    五編號3、4所示之物，另於被告襪子內查獲安非他命1包，
    業據被告供承在卷，且於案件報告書上記載甚詳（見上重更
    (二)卷第44頁反面、偵15890卷(一)第1頁、第8頁反面）。復有
    扣案如附表五所示之物品及照片5張、及扣案如附表五編號1
    、2所示之物，分別為第一級、第二級毒品，有法務部調查
    局鑑定通知書000000000號、行政院衛生署管制藥品管理局
    （91)管檢字第102830號檢驗成績書附卷可憑（見偵15890號
    卷(一)第23至25頁、第139頁、原審卷(四)第144頁）。
  2.被告雖辯稱9N-7591號自小客車當日並非其所駕駛，惟被告
    對於駕駛該車至案發現場之人，先供稱係黃俊龍（見偵1589
    0卷(一)第9頁）；嗣又改稱係女友游芳珊（見上重訴卷第111
    頁、本院卷第149頁反面），所陳已不一致。且據證人游芳
    珊證稱：9N-7591號車係被告交給其駕駛，其從新竹駕駛到
    中壢案發現場之餐廳，被告稱係他人欠錢頂給他的，在其駕
    駛該車前，被告也有開過該車，車內扣案毒品並非其所有等
    語（見上重更(二)卷第302頁反面至303頁）。參酌該車之鑰匙
    係由被告之口袋所扣得，亦經證人即執行查扣之警員陳慶豪
    、勞勝輝結證無訛（詳下述），是該車案發當時，固係游芳
    姍駕駛到案發現場，惟該車係原車主頂讓給被告，被告交付
    游女駕駛，且被告讓游女駕駛前有使用過該車等情亦明，然
    游女既不承認車內之毒品係其所有，則毒品當係游女之前手
    即被告所有亦明。
  3.至被告前述所辯該車係黃俊龍駕駛到案發現場之說法，據證
    人即車主黃永郎證稱：車號9N-7591號韓國車，原為其所有
    ，因其積欠被告債務，被告叫人（指黃俊龍）於90年9月7日
    或8日左右，拿黃永郎所簽立之借據向黃永郎取車，黃永郎
    乃將該車鑰匙交給該人，由該人（指黃俊龍）將車駛離，斯
    時車內並無毒品等語（見偵15890卷(一)第20頁反面、第136頁
    反面至137頁、原審卷(二)第94至96頁）。復有領據、車籍作
    業系統查詢認可資料、委託書附卷可憑（偵15890卷第21至
    22頁、第32頁）。參以證人黃俊龍於原審證稱：被告要其處
    理黃永郎還錢的事，其於90年9月14日查獲前1、2日就已將
    車號9N-7591號自小客車交付予被告；被告遭查獲當日，其
    係駕駛向被告借來的吉普車搭載胞兄黃振原前往，並將吉普
    車停在三勝餐廳旁邊，並未駕駛車號9N-7591自小客車；該
    車開給被告之後，均未使用，亦未放任何東西在車上，當然
    也沒有將毒品放在車上等語（見原審卷(三)第200至205頁、上
    重更(一)卷第189頁）。及證人黃振原於原審亦證稱當日確與
    黃俊龍一起去三勝餐廳，並未與被告在一起等情（見原審卷
    (三)第260頁）。證實黃俊龍在被告遭查獲之日，並未駕駛車
    號9N-7591號自小客車，且益證黃俊龍自該小客車交付被告
    時，並無任何毒品在車上之事實。另證人黃振原稱9N-7591
    號自小客車為被告駕駛，其抵達三勝餐廳後，隨即見到被告
    駕車抵達，被告後下車與其聊天等語（見偵15890卷(一)第16
    頁反面至17頁）；證人黃俊龍亦證稱9N-7591號自小客車係
    被告及被告友人開往案發現場等語（見原審卷(三)第202頁）
    ，惟既與游芳姍所稱不確定當日被告是否有坐上前述自小客
    車（見上重更(二)卷第302頁反面），及黃俊龍所稱被告與其
    「友人駕駛」至三勝餐廳之情並無不合之處，衡之該車鑰匙
    案發時既由被告保管，被告亦坐於前述自小客車上，且該車
    於案發前1、2日即交由被告使用，交車前車內並無置放毒品
    ，而駕駛人游芳珊亦證明，車內之毒品非其所有，則案發當
    日由何人駕駛該車到三勝餐廳，亦非重大之爭點。故亦可認
    定車內所扣得之毒品係被告所有。
  4.證人即警員陳慶豪於原審證稱查獲經過：當時其在成章一街
    埋伏，下車到忠孝路買東西，再回成章一街時剛好看到被告
    自前開自小客車下車在關車門，遂趕快走回成章一街，告訴
    同事剛剛看到被告，就開車到忠孝路的萊爾富便利商店停車
    ，看到被告跟黃振原在講話，即上前盤查時，勞勝輝發現被
    告附近有1包海洛因，其則在被告口袋拿到前述自小客車的
    鑰匙等語（見原審卷(二)第154至第155頁）。另證人即警員勞
    勝輝亦證稱：其等在成章一街埋伏通緝犯，同事陳慶豪下車
    買煙，到忠孝路時看到被告開車下來，就開車過去看到被告
    站在吉普車旁跟黃振原說話，後來其上前盤查，在地上看到
    1包海洛因，陳慶豪問被告開什麼車過來，被告說他沒有開
    車，但在被告口袋找到1把鑰匙，就去開陳慶豪看到被告所
    開的那部車（指車號9N-7591號自小客車），打開後在車上
    查獲毒品，此把車鑰匙外，我確定被告身上沒有其他鑰匙等
    語（見原審卷(二)第100至101頁）。益證被告駕駛該部車號9N
    -7591號自小客車之事實。
  5.被告雖又辯稱其所駕駛之吉普車，係五股修理廠的老闆在其
    被查獲前幾個月所交付，因該老闆弄丟被告1部車要賠償，
    故將該部吉普車暫時給被告開云云（見原審卷(二)第225頁）
    。惟經原審傳訊被告聲請傳喚之證人徐一平到庭證稱：並未
    向被告借過車，亦未借吉普車給被告等語（見原審卷(三)第25
    8至259頁）。益證被告上開所辯，顯非事實。
  6.綜上，堪認警員於90年9月14日20時10分在桃園縣中壢市○○路113號附近所停放之（9Ｎ─7591韓國車）所查扣得之毒
    品應屬被告所有無訛。而被告亦坦承持有附表五所示毒品，
    已如前述，則被告於本院再翻異前詞，顯不足採。則如附表
    五所示之毒品等物，自屬被告所有，至堪認定。
  (六)被告販賣海洛因、安非他命予甲○○之事證：
  1.證人甲○○於91年1月2日原審證稱：被告販毒，我向他買過
    毒品，陸續跟他買安非他命及海洛因，海洛因是在90年1月
    到90年7月28日跟他買約3、4次，每次約買半兩，金額5萬5
    千元，安非他命也是差不多與海洛因相同的一段時間買的，
    亦買約3、4次，每次買1兩金額1萬元，有時在迴龍萬壽路的
    汽車賓館，有時他拿毒品到我家給我，安非他命及海洛因都
    是如此等語（見原審卷(一)第190頁）。
  2.證人甲○○於本院更一審證稱：我於89年經乙○○之介紹向
    被告買毒品之時間長達1年，有時1兩海洛因9萬多元，有時
    1錢1萬5或1萬8千元，我只要買1兩的話就會比較便宜，安非
    他命1兩是1萬8到2萬元，被告主要是賣海洛因，有時安非他
    命會便宜賣我，買時女友李俐瑩、葉敏苓（小可愛）、乙○○有看到等語（見上重更(一)卷第153至154頁）。
  3.證人甲○○於本院更二審結證：有向被告買毒品，不只3、4
    次，最少3、4次，有買海洛因1兩11萬元，或買了很多次後
    漲價時半兩8、9萬，因時間不同價錢不同，安非他命當時買
    1兩1萬到2萬，確實多少不記得，本來要賣2萬元，因為我買
    海洛因，所以安非他命他算我便宜，我最少1個月拿1次，時
    間長達1年左右，買到我戒治，每個月都有拿海洛因、安非
    他命，拿半兩1個月拿1次，拿1兩則可以拖到2個月。確定日
    期不記得，被告在高速公路路肩被臨檢被抓收押1、2個月出
    來後，我經乙○○介紹我們認識。碧雲天賓館被告有被查獲
    1次，我叫李俐瑩去交保。因為價格不一定，且海洛因會加
    葡萄糖稀釋時會賣的比較便宜。被告販賣地點在碧雲天汽車
    旅館、我家八德鄉○○路、被告桃園復興路八樓租屋處、被
    告老家士林。在碧雲天賓館時小可愛跟被告在一起，她應該
    有看到。當時一手交錢一手交貨，我有不法所得，以此買毒
    品。大部分與被告聯絡是用手機，一聯絡看被告身上有無貨
    ，有貨就直接過去。有時貨不足，他身上有貨先賣給我一點
    ，事後再去拿。李俐瑩是茄東路還有碧雲天賓館看到伊向被
    告買毒品。最後1次向被告買毒品無法確定時間等語（見上
    重更(二)卷第300頁反面至302頁）。
  4.證人甲○○於本院結證稱：被告確實有販毒，請照我以前之
    證詞等語（見本院卷第143頁反面）。
  5.葉敏苓係於90年2月15日入桃所附設勒戒所執行觀察勒戒，9
    0年3月13日入桃女戒治所，90年7月25日停止戒治出所。被
    告係於89年1月31日入新竹戒治所，89年6月16日停止戒治出
    所，直到89年12月28日入臺北看守所，90年2月2日出所，90
    年9月15日入監，91年5月29日當庭釋放出所。甲○○於88年
    4月2日觀察勒戒出所後，迄90年8月3日入臺北監獄執行，則
    甲○○自88年4月2日至90年8月2日，並無在監、所之紀錄，
    均有其等3人出入監簡列表附卷可考（見上重更(二)卷第229頁
    、第391頁、第225頁）。
  6.本院認甲○○歷次作證所指，就購買之時間、次數、金額固
    稍有出入。惟(1)甲○○於原審作證之時間係91年1月2日離案
    發時間90年7月間僅有半年之時間，故當時之記憶應較其事
    後，再於本院更一審及本院更二審作證時來的清楚。(2)時間
    方面：甲○○於本院更一審及本院更二審指證，被告販賣毒
    品給伊之時間長達1年云云，惟本院認：迄本案最後案發日
    即90年9月14日，被告在外之時間（指非在監、所）為89年6
    月16日至89年12月27日，及90年2月2日至90年9月14日，此
    二段時間；而甲○○在外時間為88年4月2日至90年8月2日，
    而稽以二人重疊在外之時間為89年6月16日至89年12月27日
    及90年2月2日至90年8月2日。再以甲○○前述所證，其與被
    告認識是在被告於高速公路路肩被抓收押後1、2個月出來經
    乙○○介紹認識，而被告於高速公路路肩被抓係89年12月28
    日，而被告羈押後於90年2月2日出所，有前揭紀錄表可考。
    則即能排除甲○○在認識被告（即90年2月2日）前即無可能
    向被告購買毒品，而甲○○於90年8月3日入監後，亦無可能
    向被告購買毒品，且證人甲○○於本院更二審作證時，其亦
    無法確定最後1次向被告購買毒品之時間。本院依甲○○於
    原審既能指證出具體之時間即90年7月28日，當以此時間為
    最後向被告購毒之日，且此時間亦無與被告及甲○○在監、
    押之日期有予盾之處。至於甲○○於原審作證，係於90年1
    月間開始云云，當係記憶有誤所致，且90年1月間與被告出
    所之90年2月2日亦僅差1、2日之譜，對被告有販賣毒品予甲○○之日期，應自90年2月2日被告出監後至90年7月28日應
    可確立。(3)金額方面，甲○○於本院更一及更二審均指證，
    海洛因、安非他命之價格是浮動的，買多或品質差時較便宜
    ，買半兩1個月買1次，買1兩則可以2個月買1次，本院稽以
    其於原審所證，向被告買海洛因3、4次，每次半兩（5萬5千
    元）；買安非他命3、4次（每次1兩，金額1萬元）具體明確
    ，且亦不違其於本院更二審所證1個月買半兩等情，故本院
    認定被告販賣海洛因予甲○○之金額，以最有利被告之次數
    為3次，每次半兩5萬5千元，合計16萬5千元；販賣安非他命
    予甲○○之金額亦以最有利於被告之次數3次計，每次1萬元
    ，合計3萬元。(4)地點方面：甲○○於本院更二審雖有指證
    ，碧雲天汽車旅館（即桃園迴龍萬壽路之汽車旅館）、其八
    德鄉○○路住處、被告桃園復興路8樓住處，被告士林老家
    ，然被告士林老家及被告桃園住處，甲○○於原審既未提及
    ，且本院又認被告販賣毒品給甲○○之次數有3次，從而上
    揭4個地點顯已超過被告販賣毒品次數之地點，故應以甲○○於原審所證為正確。(5)至於證人李俐瑩、葉敏苓、黃俊龍
    ，3人均證未見到被告販賣毒品予他人云云（見上重更(二)卷
    第265頁、第300頁、上重更(一)卷第187頁）。本院認毒品交
    易行為本屬警方查緝嚴格，當本諸祕密為之，豈有容許任何
    無關之第3人在場，況甲○○前述亦僅稱在碧雲天賓館被告
    與「小可愛」在一起，她「應該」有看到等情，而且證人葉
    敏苓否認其綽號叫「小可愛」（見上重更(二)卷第299頁反面
    ），則是否有另一人叫「小可愛」，亦未可知，是其等3人
    所證，僅能證明證人看到被告時，並無販賣毒品之事實，但
    無法反證證明被告並無販賣毒品之犯行，是所證無從為有利
    被告之認定。(6)甲○○尚證明被告在碧雲天賓館被查獲毒品
    時，尚且叫其女友李俐瑩去替被告辦理交保，此亦為證人李
    俐瑩於本院更二審審理時證明無訛（見上重更(二)卷第265 頁
    ）。是甲○○與被告交情不錯，亦無其他事證足以證明甲○○與被告有任何過節之處，而加以誣指。(7)被告雖辯稱乙○○與甲○○均是挾怨報復云云，惟被告並未說明其與乙○○
    和甲○○間有何怨隙，參以證人乙○○、甲○○2人於原審
    初訊時均猶對被告之犯行故為模糊而為有利被告之證述，並
    無對被告為不利之陳述，迨與被告進一步為對質後，或經原
    審曉諭後，始為前述供詞，茍如被告所述其2人係挾怨報復
    ，理應在初訊時即為被告不利之供述，是故被告前開所辯，
    顯不足採。
  (七)被告販賣第二級毒品安非他命給乙○○部分之事證：
  1.證人乙○○於原審證稱：被告有在賣毒品，我在89年戒治前
    ，在桃園市，約在外面，向其買過1次1兩之安非他命2萬多
    元，當時買的價格應該比較高，因為那時安非他命比較少；
    89年底在何文政家中認識被告的，認識後之2、3個向被告買
    安非他命，是何文政告訴知被告有在賣毒品，曾向被告買過
    1次，之後即未向被告買之原因是被告已被警察抓等語（見
    原審卷(四)第30頁、第101至102頁）。
  2.證人乙○○於本院更一審亦堅決證稱，係以2萬多元向被告
    買過1次毒品，買時沒有旁人在，戒治前買的等語（見上重
    更(一)卷第147至148頁）。
  3.證人乙○○於本院證稱：曾在桃園向被告買過安非他命1次
    ，確實金額、重量忘記了等語（見本院卷第141頁）。
  4.另查乙○○係90年2月25日入桃所附設勒戒所執行觀察勒戒
    ，90年3月26日入新竹戒治所執行戒治，並於90年9月28日停
    止戒治出所，有其出入監簡列表附本院卷可稽（見上重更(二)
    卷第233頁）。而被告係於89年12月28日至90年2月2日在所
    ，則稽以乙○○所證，其在89年底認識被告，在認識後之2
    、3個月向被告買毒品，依此計算，其向被告購買毒品之時
    間，當在90年2、3月間。且本院細查乙○○之在監簡列表，
    其在89年間並無在執行觀察勒戒或戒治或執行刑案之紀錄，
    故其所證戒治之時間，應係記憶有誤所致，則其所指證之戒
    治前，當指其於90年2月25日入所觀察勒戒、戒治前為是。
    而被告係於90年2月2日始出所，依此核算乙○○確實向被告
    購買安非他命之時間，當在90年2月2日出所後至同年月25日
    乙○○入所前，則本院認定此段時間之某日在桃園市被告販
    賣安非他命1兩給乙○○。至於其指證購買安非他命之價格
    為2萬多元，正確數目可能亦因時較久遠而無法確定，本院
    以有利被告之認定，以2萬元1兩之價格由被告賣給乙○○。
    再據甲○○所證，被告本來1兩安非他命要賣2萬元，惟因其
    有向被告買海洛因，故安非他命算便宜等情，業據甲○○於
    本院更二審結證無訛，已如前述。則甲○○、乙○○向被告
    買安非他命之價格不一，亦堪採信。
  5.至證人葉敏苓於原審證稱：有向被告買過毒品，但時間、地
    點及次數都無法確定，因為吸毒之人會在不清楚的狀況；同
    一期日嗣再更改證詞，否認向被告買過毒品，係先生鄭棋峰
    及鄭棋峰之弟弟向被告買的，是鄭棋峰及其弟弟告知的，其
    未親眼看到；復再改稱其因為家裡有海洛因、安非他命毒品
    就拿來用，沒有親自向被告一手交錢，一手交貨過（見上重
    更(一)卷第150至151頁）。則證人葉敏苓於同一期日即數次更
    正其證詞，本院復查無其他積極證據足以證明葉敏苓有向被
    告買過毒品，則葉敏苓最先所指證有向被告買過毒品云云，
    尚屬無稽。至於其所證其先生鄭棋峰及鄭棋峰之弟弟亦有向
    被告買過毒品云云，係聽自其等2人之轉述，當屬傳聞證據
    ，並無證據能力。況葉敏苓經本院更二審再次傳喚結證稱，
    其無親眼見到鄭棋峰及其弟弟向被告買毒品，先前會這麼講
    是與被告有摩擦等語（見上重更(二)卷第300頁）。則無證據
    足以證明被告有販賣毒品予葉敏苓、鄭棋峰及其弟，惟此部
    分未據檢察官起訴，本院即毋庸為任何之諭知，附此敘明。
  (八)另被告所有、如附表一至五之各編號3所示之夾鏈袋及包裝
    袋，被告於本院請求勘驗，欲證明該等夾鏈袋及包裝袋並未
    使用過，被告並無販賣毒品之情云云（見本院卷第54頁），
    經本院勘驗結果：附表一編號3之夾鏈袋，總共有442個，其
    中202個有使用過；附表二編號3之分裝袋，總共24個，均使
    用過；附表三編號3之分裝袋，總共10個，其中1個使用過；
    附表四編號3之分裝袋，共有172個，均未使用過；附表五編
    號3之分裝袋，總共228個，其中158個使用過（見本院卷第
    83至84頁）。則依上述勘驗結果，並不能證明被告無販賣毒
    品之事實至明。
  (九)被告雖於本院更二審稱其持有之上述毒品係向「小胖」買來
    的，惟其亦稱「小胖」乃甲○○（見上重更(二)卷第385頁反
    面、偵10031卷第7頁），而甲○○乃向被告買海洛因與安非
    他命之人，已如前述，是被告所稱向「小胖」買入毒品之說
    法即不可信，參酌被告先後遭查獲5次，則應認被告係分次
    向不詳姓名、年籍之成年人，分別購入第一、二級毒品。又
    據證人甲○○所陳，被告綽號叫「二哥」，乃桃園地區毒品
    大盤（見原審卷(一)第191頁），則被告販入毒品意即在販賣
    予他人施用，則其數次向不詳姓名、年籍之成年人購買毒品
    之行為，應係基於概括犯意為之。另並無證據顯示被告係同
    時販入第一、二級毒品，參酌欲購買毒品者，個人所需毒品
    種類不同，市場需求量亦不同，被告買入復賣出之第一、二
    級毒品消耗量亦應會不同，故有某部分毒品不足時，被告理
    應會就該部分再予購買才是，是應認被告係分別販入第一、
    二級毒品。再按販賣毒品罪，並不以販入之後復行賣出為構
    成要件，只須以營利為目的將毒品購入或將之賣出，有一於
    此，其犯罪即已完成。至意圖販賣而持有毒品罪，則係行為
    人原無販賣營利之意圖，於購入或因其他原因取得毒品後，
    始另行起意販賣營利者而言（95年台上字第3574號判決參照
    ）。被告既意在販賣，並有販賣予甲○○、乙○○之行為，
    則其販入附表所示第一級毒品海洛因、及第二級毒品甲基安
    非他命、MDMA、MDA之行為，即成立販賣毒品既遂罪。
  (十)綜上所述，本案事證明確，被告犯行洵堪認定，應依法論科
    。
四、論罪科刑部分：
  (一)法律變更之適用：
    被告行為後，刑法第56條連續犯之規定，業於94年1月7日修
    正公布刪除，並於95年7月1日施行，則被告之犯行，因行為
    後新法業已刪除連續犯之規定，此刪除雖非犯罪構成要件之
    變更，但顯已影響行為人刑罰之法律效果，自屬法律有變更
    ，依刑法第2條第1項規定，比較新舊法結果，仍應適用較有
    利於被告之行為時法律即舊法論以連續犯。
  (二)法律修正之說明：
    (1)被告曾有後述所示之前科犯行且執行完畢，有本院被告前
      案紀錄表可稽，茲於5年內故意再犯有期徒刑以上之本罪
      ，不論依修正前之刑法第47條，或修正後之刑法第47條第
      1項之規定，均構成累犯，對被告而言並無有利或不利之
      情形，自不生新舊法比較之問題，應逕依現行刑法第47條
      第1項，論以累犯，並加重其刑。
    (2)刑法第37條第2項亦經95年7月1日修正公布施行，修正前
      規定「宣告六月以上有期徒刑，依犯罪之性質認為有褫奪
      公權之必要者，宣告褫奪公權一年以上十年以下」。修正
      後則規定：「宣告一年以上有期徒刑，依犯罪之性質認為
      有褫奪公權之必要者，宣告一年以上十年以下褫奪公權」
      ，是新法對於宣告褫奪公權要件之實質內涵已有變更修正
      （最高法院96度台上字第3455號判決參照）。惟本件被告
      依修正前後之規定，均得宣告褫奪公權，自毋庸比較新舊
      法，逕適用裁判時法。
    (3)從刑附屬於主刑，除法律有特別規定外，依主刑所適用之
      法律（最高法院95年度第8次刑事庭會議決議）。是修正
      後刑法第38條關於沒收之規定，即依主刑所適用之法律，
      毋庸為新舊法之比較適用。
  (三)核被告所為係犯毒品危害防制條例第4條第1項、第2項之販
    賣第一級毒品及販賣第二級毒品罪。其先後多次被查獲持有
    第一級毒品海洛因，及第二級毒品安非他命、大麻、MDMA、
    MDA係供販賣之用，則持有之低度行為應為販賣之高度行為
    所吸收，均不另論罪。又本案業經檢察官於原審審理期間當
    庭陳明變更起訴法條為前揭法條之販賣第一級毒品及第二級
    毒品罪，有原審當日之筆錄為憑（見原審卷(四)第309頁），
    故即毋庸再為變更起訴法條之諭知。又除在90年2月15日查
    獲如附表二所示之物外，其他各次查獲之非法持有毒品及販
    賣工具暨販賣予甲○○、乙○○2人之犯行部分雖未經檢察
    官提起公訴，然此部分與檢察官於原審更正起訴法條之部分
    有裁判上一罪或實質上一罪之關係（查獲毒品部分販賣行為
    與持有行為，乃實質上一罪關係、最高法院87年度台上字第
    4461號判決參照），當為起訴之效力所及，本院自得併予審
    理。被告先後數次販賣第一級毒品、第二級毒品之犯行，均
    時間密接，犯罪構成要件相同，顯均係基於概括之犯意為之
    ，均為連續犯，應均以販賣第一級毒品罪、販賣第二級毒品
    罪論，論以一罪。又被告所犯前述連續販賣第一級、第二級
    毒品罪，犯意各別，罪名不同，應予分論併罰。被告前曾因
    犯竊盜、違反麻醉藥品管理條例、妨害公務等罪，分別經臺
    灣臺中地方法院、臺灣南投地方法院判處有期徒刑3年、6月
    、1年2月確定，經合併定應執行之刑為4年，於88年11月28
    日假釋期滿，以執行完畢論，有本院被告全國前案紀錄表附
    卷可稽，其受有期徒刑之執行完畢於五年之內，再故意犯本
    件有期徒刑以上之罪，不論依修正前之刑法第47條，或修正
    後之刑法第47條第1項之規定，均構成累犯，對被告而言並
    無有利或不利之情形，自不生新舊法比較之問題，應逕依裁
    判時法論以累犯，除販賣第一級毒品罪之法定刑為死刑或無
    期徒刑，及販賣第二級毒品罪法定刑之無期徒刑部分，依法
    均不得加重外，應依刑法第47條第1項之規定加重其刑。
五、原審認被告罪證明確，予以論罪科刑，固非無見，惟(一)毒品
    危害防制條例第18條第1項規定，得諭知沒收並銷燬之者，
    以查獲之毒品及專供製造或施用毒品之器具為限，並不及於
    毒品之外包裝。而毒品外包裝既係用於包裹毒品，防其裸露
    、潮濕，便於攜帶販賣，亦係供販賣毒品所用之物，應依毒
    品危害防制條例第19條第1項之規定宣告沒收之，方屬適法
    。原判決就扣案如附表一至五各編號1、2所示關於毒品之外
    包裝部分，併依毒品危害防制條例第18條第1項規定諭知沒
    收並銷燬之，容有未當。(二)本案扣得之第二級毒品（不含大
    麻、MDMA、MDA），經鑑驗結果均含甲基安非他命成分，原
    判決載為安非他命，尚有未洽。(三)附表一編號1、2所示毒品
    係於車輛前乘客座下手提包內取獲，另後座查獲之手提包內
    則裝現金及支票，而後座查獲之物既無證據顯示與本件被告
    犯行相關而不另為收之諭知，則裝置之手提包亦無證據顯示
    與被告犯行相關，原判決竟將2個手提包均予沒收，亦有未
    合。被告上訴否認犯行，雖無理由，惟原判決既有前揭可議
    之處，自屬無可維持，應由本院將原判決予以撤銷改判。爰
    審酌被告販賣海洛因及安非他命之次數，金額、顯已嚴重助
    長毒品泛濫，且屢被查獲均不知悔改，復行再犯，其惡性不
    輕，以及其犯行對社會危害至鉅，犯罪後否認犯行之態度等
    一切情狀，就其所犯上開二罪，各量處如主文第二項所示之
    刑，就販賣第一級毒品罪部分，再依刑法第37條第1項之規
    定宣告褫奪公權終身，就販賣第二級毒品罪部分，依其犯罪
    之性質，認有褫奪公權之必要，就褫奪公權之期間，依刑法
    第37條第2項之規定宣告褫奪公權8年。並定其應執行無期徒
    刑，褫奪公權終身。
六、扣案之如附表一至五各編號1、2所示之第一級、第二級毒品
    ，係查獲之毒品，不問屬於犯人與否，均應依毒品危害防制
    條例第18條第1項前段之規定，諭知沒收銷燬之。至各該毒
    品之外包裝，及附表一編號3所示電子磅秤1台、附表三編號
    3所示鏟管吸管2支、電子磅秤1台、附表五編號3所示電子秤
    1台，均為被告供販賣第一級、第二級毒品所用之物，應依
    毒品危害防制條例第19條第1項前段之規定，宣告沒收。附
    表一至五各編號3所示之夾鏈袋及分裝袋，已使用過合計共
    385個，乃供販賣毒品所用之物，應依毒品危害防制條例第
    19條第1項前段沒收之，其餘未使用過者，乃預備供販賣毒
    品所用，則依修正前刑法第38條第1項第2款沒收之。附表一
    編號3所示4本筆記本，經本院勘驗結果，粉紅色筆記本記載
    「1210早保羅退款拾萬，加上回共貳拾」、「阿欽找陳先生
    借肆萬向白姐借半包糙米」，黑色筆記本記載電話號碼，藍
    色筆記本記載電話號碼、帳目、銀行帳號、友人來訪，淺藍
    色筆記本記載帳目及何人欠何人等記事（見本院卷第84頁）
    ，此4本筆記本既查獲為被告所有，且被告乃販賣毒品之大
    盤，參酌上述粉紅筆記本上之記載，被告應無在其筆記本上
    記載借用日常用品之必要，故應認該等記載應與其販賣毒品
    相關，乃被告供販賣毒品所用之物，應依毒品危害防制條例
    第19條第1項前段之規定，宣告沒收。附表一、三、五各編
    號3所示手提包各1個，其內均裝有毒品，乃被告供販賣毒品
    所用之物，應依毒品危害防制條例第19條第1項前段之規定
    ，宣告沒收。另被告販賣第一級毒品海洛因予證人甲○○共
    3次，所得共16萬5千元（5萬5千元乘以3）；被告販賣第二
    級毒品予證人乙○○、甲○○，所得共5萬元（販賣予乙○○2萬元，販賣予甲○○3次共3萬元），均應依毒品危害防
    制條例第19條第1項規定，諭知沒收之，如全部或一部不能
    沒收時，以其財產抵償之。至扣案如附表一、三、四、五各
    附表編號4所列之物，並無積極證據足證與本件被告販賣毒
    品之犯行有關，均不另為沒收之宣告。
七、被告於本院言詞辯論終結後具狀聲請傳喚永順財務顧問管理
    公司負責人鄭振隆、蔡玉輝、乙○○母親，欲證明甲○○對
    於附表四所查獲之毒品等物、授權委託書，及被告確向甲○○借車使用一事為不實之證言，其意在誣陷、報復被告云云
    （見本院卷第173頁正、反面、第174頁反面）。惟附表四所
    示之物確為被告所有，業據被告於本院更二審自承在卷，且
    證人溫育民亦就車輛失竊之事證述明確，均如前述，縱行車
    執照所有人蔡玉輝為甲○○生母，亦無礙本院前述之認定，
    是待證事實已臻明瞭別無再調查之必要，附此敘明。
據上論斷，應依刑事訴訟法第369條第1項前段、第364條、第299
條第1項前段，毒品危害防制條例第4條第1項、第2項、第18條第
1項前段、第19條第1項，刑法第2條第1項、第11條、刑法第37條
第1項、第2項、第47條第1項、修正前刑法第56條、第51條第4款
、第8款、第38條第1項第2款，判決如主文。
本案經檢察官李金定到庭執行職務。
中　　華　　民　　國　　96　　年　　10　　月　　4 　　日
　　　　　　　　　刑事第十九庭  審判長法　官　尤豐彥
　　　　　　　　　　　　　　　　　　  法　官  黃金富
　　　　　　　　　　　　　　　　　　  法　官  魏新國
以上正本證明與原本無異。
如不服本判決，應於收受送達後十日內向本院提出上訴書狀，其
未敘述上訴之理由者並得於提起上訴後十日內向本院補提理由書
（均須按他造當事人之人數附繕本）。
                                      書記官 陳玉珍
中　　華　　民　　國　　96　　年　　10　　月　　4 　　日
附錄：本案論罪科刑法條全文
毒品危害防制條例第4條：
製造、運輸、販賣第一級毒品者，處死刑或無期徒刑；處無期徒
刑者，得併科新臺幣 1 千萬元以下罰金。
製造、運輸、販賣第二級毒品者，處無期徒刑或 7 年以上有期徒
刑，得併科新臺幣 7 百萬元以下罰金。
製造、運輸、販賣第三級毒品者，處 5 年以上有期徒刑，得併科
新臺幣 5 百萬元以下罰金。
製造、運輸、販賣第四級毒品者，處 3 年以上 10 年以下有期徒
刑，得併科新臺幣 3 百萬元以下罰金。
製造、運輸、販賣專供製造或施用毒品之器具者，處 1 年以上 7
年以下有期徒刑，得併科新臺幣 1 百萬元以下罰金。
前五項之未遂犯罰之。
 附表一
┌─┬────┬──────────────────────┐
│  │第一級毒│海洛因2包（合計淨重378.71公克，包裝重29.51公│
│１│品      │克，純度79.90%，純質淨重302.59公克）（註：上│
│  │        │述其中一包海洛因塑膠袋內有：海洛因1小包及1小│
│  │        │罐，詳見原審卷(四)第67頁）。                  │
├─┼────┼──────────────────────┤
│  │第二級毒│1.大麻1包（淨重26.86公克，包裝重4.6公克）。 │
│２│品      │2.甲基安非他命2包（淨重5.8509公克，取0.0414 │
│  │        │  公克鑑析用罄，驗餘淨重5.8095公克）。      │
│  │        │3.含ＭＤＭＡ、ＭＤＡ之藥丸共370顆           │
├─┼────┼──────────────────────┤
│  │被告所有│電子磅秤1台、夾鏈袋3大包共442個（查獲清冊記 │
│３│供販賣毒│載總共500個，惟實際勘驗結果為442個，其中202 │
│  │品所用之│個使用過）、手提包1個（汽車前面乘客座下發現 │
│  │物      │、內裝有附表一編號1、2 所示之物）、筆記本4本│
│  │        │。                                          │
├─┼────┼──────────────────────┤
│  │其他    │非屬毒品之膠囊3顆（合計淨重0.55公克）、黃色 │
│４│        │液體1小瓶（含瓶總重28.29公克）、藥丸3顆、現 │
│  │        │金30萬、支票2紙、吸食器1個、針筒9支、手提包1│
│  │        │個（汽車後座發現、內置現金及支票）。        │
└─┴────┴──────────────────────┘
 附表二
┌─┬────┬──────────────────────┐
│  │第一級毒│海洛因磚1大塊、6大包、4小包（共11包）（合計 │
│１│品      │淨重522.67公克，包裝重5.43公克，純度57.83%，│
│  │        │純質淨重302.26公克）                        │
├─┼────┼──────────────────────┤
│  │第二級毒│甲基安非他命1大包、17小包（實際毛重共34.32公│
│２│品      │克，總淨重共29.67公克，共取0.3公克鑑驗用罄，│
│  │        │總餘29.37公克，平均純度約為94%）            │
├─┼────┼──────────────────────┤
│  │被告所有│空塑膠分裝袋24個（均使用過）                │
│３│供販賣毒│                                            │
│  │品所用之│                                            │
│  │物      │                                            │
└─┴────┴──────────────────────┘
 附表三
┌─┬────┬──────────────────────┐
│  │第一級毒│海洛因11包（合計淨重124.23公克，包裝重8.63公│
│１│品      │克，純度74.51%，純質淨重92.56公克）         │
├─┼────┼──────────────────────┤
│  │第二級毒│甲基安非他命2包（含塑膠袋及標籤紙共重12.667 │
│２│品      │公克）                                      │
├─┼────┼──────────────────────┤
│  │被告所有│分裝袋10個（其中1個使用過）、鏟食吸管2支、電│
│３│供販賣毒│子秤1台、皮包1個（內裝有附表三編號1、2所示毒│
│  │品所用之│品）                                        │
│  │物      │                                            │
├─┼────┼──────────────────────┤
│  │其他    │不明白色粉末1包（實際毛重18.818公克）、白粉1│
│４│        │（淨重6.33公克，包裝重0.73公克）、吸食器1個 │
│  │        │注射針筒6支                                 │
└─┴────┴──────────────────────┘
 附表四
┌─┬────┬──────────────────────┐
│  │第一級毒│海洛因1包（淨重37.80公克，包裝重0.78公克，純│
│１│品      │度83.09%，純質淨重31.41公克）               │
├─┼────┼──────────────────────┤
│  │第二級毒│甲基安非他命5包（含塑膠袋及標籤紙共重144.45 │
│２│品      │公克                                        │
├─┼────┼──────────────────────┤
│  │被告所有│分裝袋172個（扣押物品清單記載168個，惟實際勘│
│３│供販賣毒│驗結果為172個，均未使用過）                 │
│  │品所用之│                                            │
│  │物      │                                            │
├─┼────┼──────────────────────┤
│４│其他    │安非他命吸食器一組                          │
└─┴────┴──────────────────────┘
 附表五
┌─┬────┬──────────────────────┐
│  │第一級毒│海洛因共4包（1包係被告丟在地上，其餘3包在車 │
│１│品      │的皮包內扣得）（淨重45.04公克，包裝重6.47公 │
│  │        │，純度35.91，純質淨重16.17公克）            │
├─┼────┼──────────────────────┤
│  │第二級毒│甲基安非他命1包（實稱毛重2.466公克）        │
│２│品      │甲基安非他命1包（淨重0.08公克；包裝重0.23公 │
│  │        │克；在被告襪子內查獲）                      │
├─┼────┼──────────────────────┤
│  │被告所有│電子秤1台、空夾鏈袋4大包（共228個，其中158個│
│３│供販賣毒│使用過）、皮包1個（內含有附表五編號1海洛因3 │
│  │品所用之│包、編號2甲基安非他命1包）。                │
│  │物      │                                            │
├─┼────┼──────────────────────┤
│４│其他    │鐵製、塑膠製瓢器各1支、鐵夾子1支、海洛因攪拌│
│  │        │器1個                                       │
└─┴────┴──────────────────────┘
